【裁判字號】    95,易,225
【裁判日期】    951031
【裁判案由】    家庭暴力罪之傷害
【裁判全文】
臺灣臺北地方法院刑事判決               95年度易字第225號
公  訴  人  臺灣臺北地方法院檢察署檢察官
被      告  乙○○
                      號5樓之.
上列被告因家庭暴力罪之傷害案件，經檢察官提起公訴（九十四
年度偵字第一二三五０號），本院判決如下：
    主  文
乙○○被訴違反保護令罪部分無罪。
乙○○被訴傷害罪部分公訴不受理。
    理  由
一、聲請簡易判決處刑意旨略以：被告乙○○係告訴人甲○○之
    夫，二人間具有家庭暴力防治法第三條第一款所定之家庭成
    員關係。乙○○曾於民國九十四年三月二十五日經臺灣臺北
    地方法院依家庭暴力法第十三條之規定，以九十三年度家護
    字第三一九號民事通常保護令裁定令其不得對甲○○實施身
    體或精神上不法侵害。詎乙○○竟基於傷害他人身體與違反
    通常保護令之犯意，於九十四年三月三十日夜間三時許，在
    臺北市○○區○○街一五三號四樓，徒手毆打甲○○，致甲
    ○○受有右手挫傷、兩側小腿挫傷等傷害，而違反法院所為
    上述裁定。因認被告乙○○涉犯家庭暴力防治法第五十條第
    一款之違反保護令罪嫌及刑法第二百七十七條第一項之普通
    傷害罪嫌等語。
二、被告乙○○被訴違反保護令罪部分：
  (一)按犯罪事實應依證據認定之，無證據不得認定其犯罪事實。
    又不能證明被告犯罪者，應諭知無罪之判決，刑事訴訟法第
    一百五十四條第二項、第三百零一條第一項分別定有明文。
    再按，事實之認定，應憑證據，如未能發現相當證據，或證
    據不足以證明，自不能以推測或擬制之方法，為裁判基礎；
    且認定不利於被告之事實須依積極證據，苟積極證據不足為
    不利於被告事實之認定時，即應為有利於被告之認定；另認
    定犯罪事實所憑之證據，雖不以直接證據為限，間接證據亦
    包括在內，然而無論直接證據或間接證據，其為訴訟上之證
    明，須於通常一般之人均不致有所懷疑，而得確信其為真實
    之程度者，始得據為有罪之認定，倘其證明尚未達到此一程
    度，而有合理之懷疑存在，無從使事實審法院得有罪之確信
    時，即應由法院為諭知被告無罪之判決（最高法院四十年臺
    上字第八六號、三十年上字第八一六號、七十六年臺上字第
    四九八六號判例參照）。
  (二)本件公訴人認被告乙○○涉犯違反保護令罪嫌，無非以告訴
    人甲○○之指訴及國軍松山醫院診斷證明書一份資為論據。
    被告於本院審理時固承認其於上開時地有傷害甲○○之事實
    ，惟否認有何違反保護令之犯行，辯稱：告訴人已經向法院
    撤回九十三年度家護字第三一九號保護令之聲請等語。
  (三)經查，告訴人甲○○確實於九十三年十二月一日向本院遞狀
    ，撤回九十三年度家護字第三一九號保護令之聲請，本院家
    事法庭亦於九十四年四月十一日，以北院錦家福九十三年度
    家護字第三一九號函檢送該份撤回狀予被告乙○○，並於九
    十四年四月十五日寄存送達於三民派出所等情，有本院民事
    收狀收據、九十三年十二月一日民事聲請狀、本院家事法庭
    函稿及送達證書影本各一份附卷可憑，亦經本院調取本院九
    十三年度家護字第三一九號聲請通常保護令事件全部卷宗核
    閱無誤。從而本院乃向本院家事法庭函詢以：何以於告訴人
    撤回通常保護令之聲請後，仍核發上開通常保護令？及上開
    通常保護令送達被告之時間為何？等情，經本院家事法庭函
    覆以：本院受理九十三年度家護字第三一九號通常保護令一
    事，經聲請人甲○○於九十三年十二月一日具狀撤回，本院
    誤於九十四年三月二十五日核發保護令，業於九十五年四月
    二十六日以北院錦家福九十三年度家護字第三一九號函命臺
    北市政府警察局信義分局與松山分局停止執行；關於通常保
    護令業於九十四年三月二十八日附郵交寄，惟迄今未收受送
    達回證，經向郵局函查回證回院時間，郵局回覆因資料存放
    逾一年業已銷毀，而無法查知等語，此有本院家事法庭九十
    五年七月十日北院錦家福九十三年度家護字第三一九號函及
    九十五年七月十八日北院錦家福九十三年度家護字第三一九
    號函附本院卷可稽。足認被告所辯告訴人業已撤回上開通常
    保護令之聲請乙節，應屬真實，且無證據證明被告於九十四
    年三月三十日夜間三時許毆打告訴人時，有收受上開通常保
    護令之情，從而被告對於上開通常保護令之核發既無所悉，
    則其主觀上應無違反保護令之犯意甚明。況本院九十三年度
    家護字第三一九號通常保護令既屬誤發，且已通知警察機關
    停止執行，則被告客觀上縱有傷害告訴人之行為，核與家庭
    暴力防治法第五十條第一項之構成要件尚屬有間。
  (四)綜上所述，本件並無積極證據足證被告主觀上有違反上開通
    常保護令之犯意，且被告之行為客觀上亦與家庭暴力防治法
    第五十條第一項之構成要件有間，復查無其他積極證據足證
    被告有何違反保護令罪之犯行，揆諸前開說明，既不能證明
    被告犯罪，即應為被告無罪之諭知。
三、被告乙○○被訴傷害罪部分：
  (一)按告訴乃論之罪，告訴人於第一審辯論終結前得撤回其告訴
    ，又告訴經撤回者，應諭知不受理之判決，刑事訴訟法第二
    百三十八條第一項、第三百零三條第三款分別定有明文。
  (二)查本件告訴人甲○○告訴被告乙○○傷害案件，聲請簡易判
    決處刑書認係觸犯刑法第二百七十七條第一項之傷害罪嫌，
    依同法第二百八十七條前段之規定，須告訴乃論。茲告訴人
    已與被告達成和解，告訴人於本院九十五年一月十日訊問時
    ，當庭表示撤回本件告訴之意思（本院當日準備程序筆錄參
    照），有撤回告訴狀一份在卷可稽（本院簡字卷第二一頁參
    照），依照首開說明，此部分諭知不受理之判決。
據上論斷，應依刑事訴訟法第三百零一條第一項、第三百零三條
第三款，判決如主文。
本案經檢察官郭瑜芳到庭執行職務。
中    華    民    國    95    年    10    月    31    日
                  刑事第九庭審判長法  官  蘇素娥
                                  法  官  葉珊谷
                                  法  官  林怡秀
本件正本證明與原本無異。
如不服本判決，應於判決送達後十日內，向本院提出上訴狀。
                                  書記官  林義盛
中    華    民    國    95    年    10    月    31    日


司法院資訊處製作；財團法人民間司法改革基金會備份。
